【裁判字號】    90,上易,3462
【裁判日期】    901116
【裁判案由】    竊盜
【裁判全文】
臺灣高等法院刑事判決                            九十年度上易字第三四六二號
    上  訴  人
    即  被  告  甲○○
右上訴人因竊盜案件，不服國防部中部地方軍事法院八十九年度臺判字第一六八號，
中華民國八十九年八月九日第一審判決（起訴案號：國防部中部地方軍事法院檢察署
八十九年度中偵字第三號）提起上訴，本院判決如左：
    主  文
原判決撤銷。
甲○○竊盜，累犯，處有期徒刑捌月。
    事  實
一、甲○○前於民國八十四年間，因犯竊盜案件，經臺灣臺北地方法院判處有期徒刑
    六月，於八十五年六月十日執行完畢。詎仍不知悔改，於八十六年五月二十日入
    伍後（義務役，於八十八年五月二十日退伍），竟於八十七年八月十六日休假期
    間，意圖為自己不法之所有，於該日日間（上午七時許至下午四時許間），在臺
    北縣中和市○○街一六七巷六號前，竊取乙○○所有之車牌號碼ＷＥＵ—九三九
    號輕型機車一輛，得手後將其購自蔡佩穎之機車引擎及車牌（引擎號碼ＥＴ六○
    四九八一號，車牌號碼ＴＺＢ—四六一號）拼裝在該機車上，冒充合法機車，而
    後於八十七年九月十三日，以新臺幣（下同）一萬三千元之價格，出售與臺北縣
    中和市○○街六十巷七號「吉成機車行」之負責人張昌堯。嗣於八十七年十月十
    五日，乙○○在上開機車行門口發現車牌號碼ＴＺＢ—四六一號機車之車體，與
    其所失竊之車牌號碼ＷＥＵ—九三九號機車之車體特徵相符，而報警循線查獲。
二、案經臺北縣警察局中和分局報告臺灣板橋地方法院檢察署檢察官偵辦，以甲○○
    具現役軍人身分，普通法院無審判權為由，移由國防部中部地方軍事法院檢察署
    軍事檢察官偵查起訴。
    理  由
一、按軍事審判法第二百三十七條規定：「國家安全法第八條第二項自民國九十年十
    月二日停止適用」，而國家安全法第八條第二項規定：「現役軍人犯罪，由軍法
    機關追訴審判。但所犯為陸海空軍刑法及其特別法以外之罪，而屬刑法第六十一
    條所列各罪者，不在此限」，亦即自九十年十一月二日起，軍法機關應將所受理
    軍事審判法第一條第一項以外而未結之案件移送普通法院審判。本件原由國防部
    中部地方法院審理，被告不服原判決，提起上訴，由國防部高等軍事法院審理而
    未終結，於九十年十一月二日移送本院，合先說明。
二、被告甲○○經本院傳喚未到庭，前於偵審中矢口否認有何竊盜犯行，辯稱：其並
    未竊取機車，賣給張昌堯之機車乃購自蔡佩穎，由蘇輝雄代辦過戶，辦畢過戶後
    賣給張昌堯，其間並未改裝，直至警察通知其製作筆錄時，始發現該機車之顏色
    及車板均與賣給張昌堯時不同云云。惟查：
（一）右揭事實，業據被害人乙○○指訴：其所有車牌號碼ＷＥＵ—九三九號、引擎
      號碼ＥＴ六五二九八八號之三陽黑色輕型機車，係於八十七年八月十七日下午
      四時許，在臺北縣中和市○○街一六七巷六號前發現被竊。後來於八十七年十
      月十五日，在臺北縣中和市○○街六十巷七號一樓「吉成機車行」發現，車牌
      號碼已被更換為ＴＺＢ—四六一號，引擎號碼也被更換為ＥＴ六○四九八一號
      。該車車體與其所失竊機車之車體有以下相同特徵：１前燈罩為黃色（一般為
      白色）。２前燈左方內部支架斷裂。３前後輪鋼圈底部為黃色（一般為無色）
      。４前煞車盤為打洞型（一般機車無）。５右腳板下方有擦痕。６右把手有鑽
      洞（一般機車無）。７後煞車燈罩上方脫落。８方向燈閃爍比正常快很多。９
      前導流板內有安裝防盜器之痕跡等語綦詳（見臺灣板橋地方法院檢察署八十八
      年度偵字第三一四三號偵查卷第四頁反面至第五頁、國防部中部地方軍事法院
      檢察署八十八年度中檢字第八號偵查卷第二九頁、國防部中部地方軍事法院八
      十九年度臺審字第一○號卷第二七頁正、反面），並有照片十三張（見第三一
      四三號偵查卷第十六至二十頁）及失竊車輛電腦輸入單（見第三一四三號偵查
      卷第二三頁）在卷可稽。由被害人乙○○對於該機車車體之特徵均能一一指明
      ，並清楚交代由來，堪認車牌號碼ＴＺＢ—四六一號機車之車體，即為其所失
      竊之車牌號碼ＷＥＵ—九三九號機車之車體無誤。
（二）證人即「吉成機車行」負責人張堯昌證稱：八十七年九月十三日甲○○將車牽
      到其店裡，說該機車他不騎了，打算出賣。其檢視車籍資料，均已完整，於是
      便以一萬三千元之價格向他購買。該機車顏色為深綠色，五○ＣＣ三陽ＣＨＡ
      ＣＨＡ，甲○○將車賣與其後，其除了將車體由原來墨綠色烤漆成黑色外，並
      未加以整修或改裝，即陳列在店裡販售等情（見臺灣板橋地方法院檢察署八十
      八年度偵字第三一四三號偵查卷第五二頁反面至第五三頁、第五五頁反面、國
      防部中部地方軍事法院八十九年度臺審字第十號卷第二五頁、國防部高等軍事
      法院八十九年度法仁判字第一一九號卷第二七頁反面至第二八頁反面）。證人
      即為被告及蔡佩穎代辦過戶手續之蘇輝雄證述：蔡佩穎交付該機車時，車身顏
      色為綠色，其再轉甲○○時亦為綠色，查獲時車身顏色不同。辦理過戶時驗車
      官說車型是三陽ＤＩＯ之車，應為兩截式斜板，為何現為ＣＨＡＣＨＡ之一段
      式斜板，原本不讓其驗車，後來因其大老遠跑來，才讓其驗等語（見海軍陸戰
      隊陸戰旅司令部八十八年偵字第十六號卷第十四頁、第二六頁反面），可見該
      機車係在販售與張昌堯之前，即由被告自行改裝，張昌堯於購車後，並未加以
      改裝。
（三）又證人即ＴＺＢ—四六一號機車前手車主蔡佩穎證稱：八十六年三月間，甲○
      ○有向其購買迪奧五○機車，是銀白色款式。該機車前曾於八十六年間遺失，
      找到後賣給甲○○，又另購新車。該機車因係尋回之遺失車輛，賣給甲○○後
      ，監理站要求驗車，所以將該機車交給甲○○三個月後始行過戶。該車顏色不
      是原廠顏色，是原本其自行漆的顏色（銀色），故尋回時，顏色不曾改變，印
      象很深刻，其他配備一如失竊之前，惟座椅有多處香菸燙傷痕跡，車牌亦如失
      竊之前，沒有改變。在賣給甲○○時，未經過任何修理或改裝，俟過戶完畢時
      ，曾拿過戶證件給甲○○，發現該車之輪圈、座墊、車體、顏色皆有更換過之
      痕跡（感覺較新）等情（見海軍陸戰隊陸戰旅司令部八十八年偵字第十六號卷
      第七頁反面至第九頁、第五六頁反面至第五七頁、國防部北部地方軍事法院八
      十九年代訊(一)字第二號卷第十一至十二頁、國防部高等軍事法院八十九年度法
      仁判字第一一九號卷第二六頁正、反面），被害人之弟蔡健加亦稱：賣給甲○
      ○的機車不是查到機車的樣子等語（見臺灣板橋地方法院檢察署八十八年度偵
      字第三一四三號偵查卷第五三頁），益足徵該機車係被告於向蔡佩穎購來後辦
      理過戶前之期間所改裝。
（四）綜上所述，本件事證明確，被告所辯無非事後卸責之詞，不足採信，其犯行堪
      已認定。
三、查被告行為後，陸海空軍刑法於九十年九月二十八日修正公布，同年十月二日生
    效施行，原第八十五條前段「盜取財物者，處一年以上七年以下有期徒刑」之規
    定，業經刪除，是現役軍人犯一般竊盜罪者，因無特別刑法加以規範，即應回歸
    刑法第三百二十條第一項「意圖為自己或第三人不法之所有，而竊取他人之動產
    者，為竊盜罪，處五年以下有期徒刑、拘役或五百元以下之罰金」規定之適用。
    經比較新舊法適用之結果，以新法法定刑度較低有利於行為人，依刑法第二條第
    一項前段之規定，自應適用裁判時之法律。
四、核被告所為，係犯刑法第三百二十條第一項之普通竊盜罪。被告前於八十四年間
    ，因犯竊盜案件，經臺灣臺北地方法院判處有期徒刑六月，於八十五年六月十日
    執行完畢，有本院被告全國前案紀錄表在卷可憑（見本院卷第七至八頁），其於
    有期徒刑執行完畢五年內再犯本件有期徒刑以上之罪，為累犯，應依刑法第四十
    七條之規定，加重其刑。
五、原審認被告所犯罪證明確，予以論罪科刑，固非無見。惟原審未及比較新舊法之
    適用，依修正前陸海空軍刑法第八十五條前斷論處被告盜取財物罪，尚有未洽。
    被告上訴，雖無理由，然原判決既有可議，自應由本院予以撤銷改判。爰審酌被
    告犯罪之動機、目的、手段、所生危害及其於犯罪時具有現役軍人身分，不思保
家衛國，反竊取他人財物致罹刑責，有違軍人榮譽，犯罪後飾詞圖卸，未具悔意
    等一切情狀，量處如主文所示之刑。
六、被告經合法傳喚，無正當理由不到庭，爰不待其陳述逕行判決。
據上論斷，應依刑事訴訟法第三百六十九條第一項前段、第三百六十四條、第三百七
十一條、第二百九十九條第一項前段，刑法第二條第一項前段、第三百二十條第一項
、第四十七條，罰金罰鍰提高標準條例第一條前段，判決如主文。
本案經檢察官郭弘佑到庭執行職務。
中      華      民      國    九十      年     十一     月     十六     日
                              臺灣高等法院刑事第十一庭
                                  審判長法  官  楊  照  男
                                        法  官  陳  炳  彰
                                        法  官  王  詠  寰
右正本證明與原本無異。
不得上訴。
                                        書記官  駱  麗  君
中      華      民      國    九十      年     十一     月     十六     日
附錄：本案論罪科刑法條全文
刑法第三百二十條
意圖為自己或第三人不法之所有，而竊取他人之動產者，為竊盜罪，處五年以下有期
徒刑、拘役或五百元以下罰金。
意圖為自己或第三人不法利益，而竊佔他人之不動產者，依前項之規定處斷。
前二項之未遂犯罰之。


司法院資訊處製作；財團法人民間司法改革基金會備份。
